【裁判字號】    97,簡上,41
【裁判日期】    971202
【裁判案由】    侵權行為損害賠償
【裁判全文】
臺灣花蓮地方法院民事判決              97年度簡上字第41號
上  訴  人  乙○○
訴訟代理人  丙○○○
被  上訴人  甲○○
上列當事人間請求侵權行為損害賠償事件，上訴人對於中華民國
97年6月23日本院花蓮簡易庭97年度花簡字第166號第一審判決提
起上訴，本院於中華民國97年11月18日言詞辯論終結，判決如下
：
    主  文
上訴駁回。
第二審訴訟費用由上訴人負擔。
    事實及理由
壹、程序方面：
    按言詞辯論期日，當事人之一造不到場者，得依到場當事人
    之聲請，由其一造辯論而為判決，民事訴訟法第385條第1項
    前段定有明文；前開規定並為簡易判決之上訴程序所準用，
    民事訴訟法第436條之1第3項亦定有明文。本件被上訴人經
    合法通知，未於言詞辯論期日到場，核無民事訴訟法第386
    條各款所列情形，爰依上訴人之聲請，由其一造辯論而為判
    決。
貳、實體方面：
一、被上訴人未本院言詞辯論期日到場，亦未提出書狀作何上訴
    聲明或陳述，據其於原審起訴主張略以：上訴人於民國95年
    5月24日上午7時50分許，在花蓮市○○○路142之3號正捷機
    車托運行前之公眾場所，毆傷訴外人即被上訴人兄劉明聰，
    被上訴人自同路142之1號富山小客車租賃有限公司（下稱富
    山公司）屋內出來探視勸架，竟遭上訴人一面出口辱罵被上
    訴人「大胖子，你肚大，X你X雞巴，你去給人幹」等不堪入
    耳之言語，一面動手拉被上訴人的右手，揮拳擊傷被上訴人
    臉部，致被上訴人受有左上唇血腫長寬1公分、右上臂瘀血8
    公分、寬1.5公分、右前臂瘀血長寬1公分等傷害，為此爰依
    侵權行為法律關係，請求上訴人就傷害及公然侮辱行為各賠
    償被上訴人非財產上損害25萬元，合計50萬元及法定遲延利
    息等語。（原審判決命上訴人給付被上訴人5萬元及自97年3
    月22日起至清償日止，按年息5％計算之利息，並駁回被上
    訴人其餘之訴，上訴人就其敗訴部分聲明不服，提起上訴，
    被上訴人就其敗訴部分，未聲明不服，因而確定。）
二、上訴人則抗辯：除與原審判決書所載相同者茲予引用外，補
    稱：
  (一)被上訴人於臺灣高等法院花蓮分院96年度上易字第120號中
    自承其手臂之傷並非上訴人所造成，且依證人劉安妮之證詞
    ，可知上訴人並未毆打被上訴人。況倘上訴人以類似鑰匙打
    到被上訴人嘴唇，必定會流血而非紅腫，且證人黃碧雲當時
    並不在現場，其證詞實不足採信。
  (二)事實上係被上訴人之兄劉明聰於95年5月24日開車衝撞上訴
    人的腳，因而引發衝突，且被上訴人與其兄劉明聰、配偶陳
    宏山共同出手揮打上訴人。
  (三)並聲明：1.原判決不利於上訴人部分廢棄；2.前項廢棄部分
    ，被上訴人於第一審之訴駁回。
三、本院之判斷：
  (一)被上訴人主張上訴人於上述時、地因與劉明聰間停車糾紛，
    公然以「胖子」侮辱出面勸阻之被上訴人，並毆傷被上訴人
    的臉部，致被上訴人受有左上唇血腫長寬1公分、右上臂瘀
    血長8公分、寬1.5公分、右前臂瘀血長寬1公分等傷害之事
    實，業據本院依職權調閱臺灣高等法院花蓮分院96年度上易
    字第120號刑事案卷全卷資料（含本院96年度易字第113號刑
    事案卷及偵查、警詢卷）查明屬實，且上訴人因前開傷害犯
    行，經臺灣高等法院花蓮分院以96年度上易字第120號刑事
    判決判處上訴人有期徒刑3月，減為有期徒刑1月又15日確定
    乙節，亦有上開刑事判決可稽，是被上訴人主張之前開事實
    ，堪信為真正。至被上訴人雖另指稱上訴人當場除以胖子等
    語對其公然侮辱外，尚以「你肚大，X你X雞巴，你去給人幹
    」等不堪入耳之言語公然侮辱被上訴人，然綜觀全部刑事卷
    證資料，除被上訴人單方面指述外，僅證人黃碧雲曾於前開
    刑事案件中證述有聽到上訴人罵被上訴人是胖子等語（詳本
    院96年度易字第113號刑事卷第97頁），是被上訴人主張上
    訴人尚以其餘不堪入耳之言語對其辱罵等情，顯未能舉證以
    實其說，本院自難憑採。
  (二)又上訴人雖否認有傷害被上訴人之事實，惟查，上訴人於前
    開刑事案件第二審審理時，就其於上開時、地與被上訴人發
    生爭執，而被上訴人於上開時間後即受有前述之傷害乙情，
    均不爭執（詳臺灣高等法院花蓮分院96年度上易字第120 號
    卷第31頁），且上訴人於前開刑事案件第一審審理時供稱：
    「... 事發原因是他們（即被上訴人甲○○及配偶陳宏山、
    訴外人劉明聰）車子停在我家車子後面，... 後來甲○○又
    過來抓住我，... 我的傷都是他們打的，他們的傷我不清楚
    ，有可能是在我擋的時候產生的，我當時頭很昏，所以不是
    很清楚... 」、「我承認有打架，但並不是我打的... 」等
    語（詳本院96年度易字第113號刑事卷第23、56頁），復參
    酌前開刑事案件第一審審理時，被上訴人陳稱：「我們當初
    是因為停車格的問題... 」等語，證人楊素貞證稱：「（被
    告（按即上訴人）問：你當時有無看到我與劉明聰發生衝突
    時，甲○○有無拉住我？）甲○○站在你旁邊，我只知道你
    與劉明聰有衝突，後來我印象中劉明聰有倒在地上，甲○○
    叫的很大聲... 」等語，證人黃碧雲證述：「（問：甲○○
    與被告（按即上訴人）吵架時，你有無看到？）我有看到。
    ... 被告那時候罵甲○○是胖子，當時已經吵完架了... 」
    等語（詳本院96年度易字第113號刑事卷第18、88-91、97頁
    ），及劉安妮於前開刑事案件第二審審理時證稱：「... 我
    聽到吵架的聲音，聽到是為了停車的事情在爭吵，我出來看
    的時候，爭吵已經結束了... （問：後來乙○○繼續毆打別
    的人？）劉聰明流血之後我就叫計程車送到醫院，之後甲○
    ○有去罵乙○○... 乙○○是站在店裡的櫃台裡面，甲○○
    也是在櫃台裡面，但因櫃台很高，他們雙方肢體有無接觸我
    不能確定... 」等語（詳臺灣高等法院花蓮分院96年度上易
    字第120號卷第56頁），參互勾稽被上訴人於當天事發後，
    即前往行政院衛生署花蓮醫院診療檢驗受有前開傷害，有行
    政院衛生署花蓮醫院95年5月24日所開立之診斷證明書附於
    刑事偵查卷可稽（詳臺灣花蓮地方法院檢察署95年度他字第
    783號偵查卷第5頁），顯見兩造確因停車糾紛引發爭執，並
    因而互相拉扯，且被上訴人事發當天爭執對象僅有上訴人一
    人，於事發後隨即就醫診斷受有前開傷害，足認被上訴人所
    受傷害，確係因與上訴人拉扯衝突中受傷所致，是上訴人辯
    稱其未傷害被上訴人云云，顯非可採。
  (三)至上訴人另辯稱被上訴人於前開刑事案件第二審審理時自承
    其手臂之傷並非上訴人所造成，且依證人劉安妮之證詞，可
    知上訴人並未毆打被上訴人，且證人黃碧雲當時並不在現場
    ，其證詞實不足採信等語，然查：
    1.被上訴人於前開刑事案件第二審審理時陳稱：「（問：妳
      的手臂的傷，是否被告（按即上訴人）造成的？）他不是
      打我，是抓我。... 他母親之前有抓我，他也有抓我，到
      底是誰弄傷的我不清楚... 」等語（詳臺灣高等法院花蓮
      分院96年度上易字第120號卷第63頁），可知被上訴人仍
      主張本件爭執中上訴人有抓其手臂，參以兩造於本件爭執
      中相互拉扯衝突後，被上訴人隨即受有前開傷害乙節，俱
      如前述，自無法排除被上訴人右臂之瘀傷係上訴人所造成
      之可能性，此外，上訴人亦未能就被上訴人右臂之瘀傷係
      其與訴外人即上訴人母親丙○○○日前發生衝突時所造成
      ，與本件爭執無關乙節，舉實證以圓其說，則上訴人辯稱
      被上訴人右臂之瘀傷非上訴人所造成云云，洵不足採。
    2.又證人劉安妮於前開刑事案件第二審審理時雖證稱「（問
      ：這段期間有無看到被告（即上訴人）毆打甲○○或陳宏
      山？）沒有... 」等語，然其亦證述：「我聽到吵架的聲
      音，聽到是為了停車的事情在爭吵，我出來看的時候，爭
      吵已經結束了... 」、「... 乙○○是站在店裡的櫃台裡
      面，甲○○也是在櫃台裡面，但因櫃台很高，他們雙方肢
      體有無接觸我不能確定... 」等語（詳臺灣高等法院花蓮
      分院96年度上易字第120號卷第56-58頁），可知證人劉安
      妮並未全程觀看本件爭執衝突之過程，而係於爭吵結束後
      始出面觀看，且其亦無法確定兩造間有無肢體上接觸，是
      自難僅憑證人劉安妮證稱其未看見上訴人毆打被上訴人，
      即遽認被上訴人之傷害非上訴人所致。另依證人劉安妮於
      前開刑事案件第二審審理時證述：「... 之後甲○○有去
      罵乙○○... 他（即上訴人）就一直是被罵的狀態... 當
      時陳宏山的嬸嬸（他嬸嬸好像叫黃碧雲）一直站在被告（
      即上訴人）的身旁... 」等語（詳臺灣高等法院花蓮分院
      96年度上易字第120號卷第57頁），足認本件爭執期間證
      人黃碧雲確實在現場，則證人黃碧雲就兩造確有發生爭執
      所為之證述，自堪採信。是上訴人前開所辯，亦非可採。
  (四)按因故意或過失，不法侵害他人之權利者，負損害賠償責任
    ；不法侵害他人之身體、健康、名譽、自由、信用、隱私、
    貞操，或不法侵害其他人格法益而情節重大者，被害人雖非
    財產上之損害，亦得請求賠償相當之金額，民法第184條第
    1項前段、第195條第1項前段分別定有明文。復按慰撫金之
    賠償，以人格權遭受侵害，使精神上受有痛苦為必要，至其
    核給之標準固與財產上損害之計算不同，惟非不可斟酌雙方
    身分、資力與加害程度，及其他各種情形核定相當之數額（
    最高法院51年台上字第223號判例參照）。本件上訴人對被
    上訴人所為傷害及公然侮辱行為，致被上訴人受有身體及名
    譽上傷害，俱如前述，從而，被上訴人依上開規定，請求上
    訴人賠償其非財產上之損害，於法自屬有據。本院斟酌被上
    訴人為國中畢業，現從事租車業務，為富山公司股東，月收
    入約5萬元，與先生跟二名國小小孩同住，及上訴人為高中
    夜間部畢業，原為機車托運員工，之前的收入約每月3至4萬
    元，但因為遭被上訴人等人毆打現在已經沒有工作，其名下
    無不動產及其他財產，此據兩造於原審陳明在卷，並有稅務
    電子閘門財產所得調件明細表在卷可查（詳原審卷第28、29
    、35頁）；以及上訴人對被上訴人身體、名譽傷害程度，兩
    造身份、地位、經濟狀況等一切情狀，認上訴人應給付被上
    訴人身體及名譽損害之精神慰撫金各44,000元、6,000元範
    圍內，為有理由，應予准許。
四、從而，被上訴人本於侵權行為法律關係，請求上訴人給付5
    萬元及自起訴狀繕本送達翌日即97年3月22日起至清償日止
    ，按年息5％計算之利息，為有理由，應予准許，逾此範圍
    之請求，即屬無據。是則原審判命上訴人如數給付，並依職
    權宣告假執行，於法並無違誤。上訴意旨指摘原判決不當，
    求予廢棄改判，為無理由，應予駁回其上訴。
五、至上訴人另聲請調查證人黃碧雲、劉安妮、楊素貞、曾騰慶
    ，以證明上訴人確實無毆打被上訴人之事實，然查，上訴人
    於前開刑事案件偵查中、第一審及第二審審理時，長達1年
    餘之時間，均未聲請傳喚證人曾騰慶，迄至本院審理時，始
    聲請調查，已非無疑，且本件事實業經本院審認如上，縱證
    人曾騰慶到庭為有利於上訴人之證述，亦難僅憑證人曾騰慶
    之證詞，推翻本院業已認定之前開事實，再者，證人黃碧雲
    、劉安妮、楊素貞亦已於前開刑事案件到庭證述綦詳，如上
    所述，是本院認均無調查之必要，附此敘明。
六、本件事證已臻明確，兩造其餘攻擊防禦方法及證據調查，核
    與本件判決結果不生影響，爰不逐一審酌論列，併此敘明。
七、訴訟費用負擔之依據：依民事訴訟法第78條。
中    華    民    國    97    年    12    月    2     日
                        臺灣花蓮地方法院民事庭
                            審判長法官  楊碧惠
                            法      官  劉柏駿
                            法      官  陳燁真
以上正本係照原本作成。
本件不得上訴。
中    華    民    國    97    年    12    月    2     日
                            法院書記官  王心怡


司法院資訊處製作；財團法人民間司法改革基金會備份。
